臺灣苗栗地方法院交通事件裁定　　　96年度交聲字第32號
原處分機關　 交通部公路總局新竹區監理所苗栗監理站
異　議　人
即受處分人　 甲○○
上列受處分人因違反道路交通管理處罰條例案件，對於原處分機
關於民國96年02月16日以竹監苗裁字裁54－F00000000 號所為之
裁決處分（原舉發案號：苗栗縣警察局苗縣警交字第F00000000
號），聲明異議，本院裁定如下：
    主  文
原處分撤銷。
甲○○違反汽車駕駛人駕駛汽車肇事致人受傷，應即採取救護措
施及依規定處置，並通知警察機關處理，不得任意移動肇事汽車
，處罰鍰新臺幣參仟元。
    理  由
一、按汽車駕駛人駕駛汽車肇事致人受傷或死亡者，應即採取救
    護措施及依規定處置，並通知警察機關處理，不得任意移動
    肇事汽車及現場痕跡證據，違反者處新臺幣三千元以上九千
    元以下罰鍰。但肇事致人受傷案件當事人均同意時，應將肇
    事汽車標繪後，移置不妨礙交通之處所。道路交通管理處罰
    條例第62條第3 項定有明文。是汽車駕駛人，駕駛汽車肇事
    致人受傷或死亡者，即負有救護傷者、採取必要措施（依道
    路交通安全規則、道路交通事故處理辦法等相關規定辦理，
    例如設置警告標誌等）、向警察機關報告及不得任意移動肇
    事汽車及現場痕跡證據等義務，如該汽車駕駛人有違背上述
    任一義務者，即可處罰汽車駕駛人，至是否構成「逃逸」之
    行為，則應審酌該汽車駕駛人有無於駕車肇事致人傷亡後為
    逃避其應負之義務及責任而任意駛離現場之故意。而所謂「
    逃逸」，應係指基於汽車駕駛人肇事後，為避免他人查覺其
    人其事，脫免追訴、處罰，或掩飾犯罪跡證等意思而逃匿逸
    去之行為，易言之，行為人主觀上需有逃避責任之意思始足
    當之，此觀該法條前段另定有未採取救護或其他必要措施並
    向警察機關報告而駛離之處罰規定，亦可明瞭。
二、原處分意旨略以：異議人即受處分人甲○○於民國95年11月
    29日23時00分許，駕駛車號FN－818 號營業貨運曳引車，於
    行經苗栗縣臺一己線8 公里時，因肇事致人死亡而逃逸，經
    警舉發，乃依道路交通管理處罰條例第62條第4 項之規定，
    裁罰新台幣9 千元，吊銷駕駛執照，永久禁考。罰鍰和駕駛
    執照限於96年3 月9 日繳納、繳送。上開罰鍰和駕駛執照逾
    期不繳納、繳送之處分：自96年3 月10日起罰鍰為新台幣
    9 千元，繳送，駕照逾期未繳送者，自96年03月10日起逕行
    註銷。駕駛執照吊吊（註）銷後，自96年03月10日起終身
    不得考領。
三、異議意旨略以：異議人案發當日為支援維修公司之故障車，
    因而將所駕駛曳引車停放路肩，因異議人所駕駛之曳引車及
    故障車當晚都未熄火，引擎聲音很大，到返回公司，公司管
    理課課長方告知可能涉嫌交通事故，異議人知道有肇事後隨
    即駕駛曳引車趕往派出所接受採證比對，因此到公司課長通
    知前，異議人均不知道有肇事，等知道有肇事後亦隨即到派
    出所接受採證，如異議人有肇事逃逸之故意，應立即毀滅銷
    相關跡證，怎可能隨即駕車到派出所接受採證比對釐清事實
    ，實在是不知道停放中之曳引車遭後方機車追撞，懇請法院
    查明真相。因此聲明異議，請求撤銷原處分云云。
四、查本件原處分機關係以異議人甲○○於95年11月29日23時00
    分許，駕駛上開營業貨運曳引車，於行經苗栗縣臺一己線8
    公里時，因肇事致人死亡而逃逸，經警舉發，經原處分機關
    依道路交通管理處罰條例第62條第4 項之規定，裁罰9 千元
    ，吊銷駕駛執照，永久禁考，固有苗栗縣警察局95年11月29
    日苗縣警交字第F00000000 號舉發違反道路交通管理事件通
    知單影本在卷足稽，並有苗栗縣警察局竹南分局道路交通事
    故卷宗（內含苗栗縣警察局竹南分局處理相驗案件初步調查
    報告暨報驗書、道路交通事故現場圖、道路交通事故調查報
    告表（一）（二）、現場暨車損照片28幀、調查筆錄、台灣
    苗栗地方法院檢察署相驗屍體證明書、舉發違反道路交通管
    理事件通知單、駕駛執照、竹南分局道路交通事故當事人酒
    精測定紀錄表、慈祐醫院診斷證明書、救護紀錄表）可按。
    惟上情異議人究否有駕車肇事致人死亡而逃逸一節，經異議
    人分別於警詢、檢察官偵查中及本院審訊時均堅決否認，並
    執前詞置辯。經查，上開交通案件，經檢察官於96年7 月3
    日以異議人違反道路交通安全規則第111 條第1 項第1款 、
    第2 項之規定導致被害人洪宇宏因酒後駕車而不慎撞擊異議
    人所駕駛之曳引車車後斗當場死亡，涉嫌過失致死案件提起
    公訴，有上開起訴書在卷可憑，又檢察官以被告涉嫌過失致
    死案件提起公訴而未認定異議人涉嫌肇事逃逸之理由為「被
    告駕駛車輛車後斗確實有凹陷，採集DNA 之組織與死者血型
    相符、被告確實佔用橋樑車道達33公分以上、故障車之車主
    即證人王俊鑫、公司管理課長簡漢威之證詞」，經核與卷證
    相符，本院予以援用，足證異議人陳稱被害人洪宇宏酒後駕
    車撞到其所駕駛停方中之曳引車之車後斗，其不知情等情為
    真實，既然是死者酒後駕車撞擊停放中之曳引車，復在深夜
    ，兩輛曳引車未熄火之情形下，足見異議人確實有不知道肇
    事而離開現場之可能性，本件異議人主觀上並非基於肇事逃
    逸之故意甚明，依上開說明，自難論異議人有違反道路交通
    管理處罰條例第62條第4 項駕車肇事致人死亡而逃逸之違規
    行為，惟異議人停放車輛駕駛離開未確實注意車況而駕車離
    開等舉動仍有違反前開條例第62條第3 項，應即採取救護措
    施及依規定處置，並通知警察機關處理，不得任意移動肇事
    汽車之規定，自應依該條規定裁罰。綜上，原處分機關未予
    詳查，遽認異議人有駕車肇事逃逸之違規行為而為吊銷駕駛
    執照並終生禁考之裁罰，容有未洽，惟異議人既有違規停車
    導致被害人撞擊其車後斗死亡，異議人仍有前述駕車肇事致
    人死亡，應即採取救護措施及依規定處置，並通知警察機關
    處理，不得任意移動肇事汽車之違規行為，自應由本院將有
    瑕疵之原處分撤銷，並由本院依據道路交通管理處罰條例第
    62條3 項、違反道路交通管理事件統一裁罰基準及處理細則
    、違反道路交通管理事件統一裁罰基準表於期限內聽候裁決
    等一切情狀，自為裁罰異議人如主文第2 項所示，以臻適法
    。
據上論斷，應依道路交通案件處理辦法第20條，裁定如主文。
中　　華　　民　　國　　96　　年　　9 　　月　　17　　日
                  交通法庭      法　官  張珈禎
以上正本證明與原本無異
如不服本裁定應於送達後5日內向本院提出抗告狀
                                書記官  黃雅琦
中　　華　　民　　國　　96　　年　　9 　　月　　17　　日
